臺灣嘉義地方法院刑事判決　　　　　　　 96年度訴字第521號
公　訴　人　臺灣嘉義地方法院檢察署檢察官
被　　　告　甲○○
　　　　　　　　　　現另案於臺灣嘉義看守所羈押中
上列被告因偽造文書案件，經檢察官提起公訴（96年度偵緝字第
338號），被告於本院行準備程序時就犯罪事實為有罪之陳述，
經本院合議庭裁定適用簡式審判程序，判決如下：
    主  文
甲○○行使偽造私文書，足以生損害於公眾及他人，處有期徒刑
肆月，如易科罰金，以銀元參佰元折算壹日。
偽造如附表之署名、指印，均沒收。
    事  實
一、甲○○於民國九十三年十月二十五日下午一時三十分許，在
    嘉義市○○路七○七巷十一號四樓一，為警臨檢並自行同意
    接受搜索，扣得其用以保存第一級毒品海洛因之密封袋一個
    ，並自願隨同警員前往嘉義縣刑警隊應詢後採集其尿液送驗
    。甲○○於該日下午三時二十分許起，在嘉義縣警察局刑警
    隊處，應詢時因恐真實身分遭人發現，竟基於偽造署押、偽
    造及行使私文書行使之犯意，接續在附表所示（含自願同意
    搜索）處上偽造其胞妹「乙○○」署名六枚及指印十六枚（
    起訴書誤載為十八枚），而偽造署押、及表示同意搜索意思
    之私文書，並持之交還員警行使，足生損害於乙○○本人及
    刑事偵查程序之正確性。
二、案經臺灣嘉義地方法院檢察署檢察官自動檢舉偵查起訴。
    理  由
一、上揭事實，業據被告甲○○於偵審時坦承不諱，復有臺灣嘉
    義地方法院檢察署九十六年毒偵緝字六四號卷內警詢筆錄、
    扣押筆錄、代號真實姓名對照表、嘉義縣警察局密封袋影本
    、內政部警政署刑事警察局鑑驗通知書九十四年刑紋字第09
    40031360號附卷可憑，並經本院審理中勘驗附表署名、指印
    ，共署名六枚、指印十六枚，有勘驗筆錄可憑，綜上事證，
    被告自白確與事實相符，要屬無疑；本案事證明確，被告犯
    行，應堪認定。
二、按行為後法律有變更者，適用行為時之法律。但行為後之法
    律有利於行為人者，適用最有利於行為人之法律。此為刑法
    第二條第一項揭示之法律變更從舊從輕原則，規範目的在於
    避免惡化行為人法律地位，致其受行為時無法預見之刑罰處
    罰，故該條文「法律」之解釋限於「刑罰法律」（釋字第一
    ○三號解釋、最高法院五十一年台非字第七六號判例參照）
    ，循此意旨，則該條文之「變更」當限於「影響整體刑罰權
    規範內容利或不利」之變更，始合其規範目的（臺灣高等法
    院暨所屬法院九十五年法律座談會刑事類提案第十六號參照
    ），故：（一）刑法第五十五條關於想像競合規定，雖有增
    列但書「但不得科以較輕罪名所定最輕本刑以下之刑」規定
    ，惟僅屬法理明文化，自無庸為新舊法比較。（二）被告行
    為後，罰金罰鍰提高標準條例第二條已刪除，刑法第四十一
    條第一項前段易科罰金折算標準，由舊法之銀元一百元、二
    百元、三百元修改為新臺幣一千元、二千元、三千元，屬科
    刑規範事項變更，自有就新舊法比較必要，比較結果，以被
    告行為時舊法即修正前刑法第四十一條第一項前段、廢止前
    罰金罰鍰提高標準條例第二條規定為有利。
三、查本件被告扣押筆錄受搜索同意書上，偽造他人署押（附表
    編號三部分），乃係表示同意接受警方搜索之意思表示，該
    同意書亦含有收據性質，被告簽收後，並交付於警員而行使
    ，顯然於該文書之內容有所主張「乙○○」為犯罪嫌疑人之
    意思表示，足生損害司法警察調查犯罪之正確性，並使被偽
    造人有受刑事訴追之虞而損害其本人，其所為係犯刑法第二
    百十條、第二百十六條偽造及行使偽造私文書罪。至於其復
    冒名應訊而先後在附表編號一、二、四至六等文書及密封袋
    上偽造「乙○○」署押，係犯刑法第二百十七條偽造署押罪
    。偽造私文書之低度行為，為行使之高度行為所吸收，不另
    論罪。其偽造署押之先後各舉動，具時空密切關連性，侵害
    同一法益，無非係欲達同一逃避刑責訴追目的之接續動作，
    在主觀上顯係基於一貫之犯意，為偽造署押罪之接續犯；被
    告一接續行為，同時觸犯二相異罪名，為異種想像競合犯，
    應依刑法第五十五條規定從其情節較重致行使偽造私文書罪
    處斷。
四、爰審酌被告前有違反麻醉藥品管理條例遭判處罪刑犯罪紀錄
    （有臺灣嘉義地方法院檢察署刑案資料查註紀錄表及臺灣高
    等法院被告前案紀錄表附卷可按），素行非佳；出於避免追
    緝之動機及目的；接續冒名偽造受訊之犯罪手段；依其陳述
    ，其國中畢業之智識程度，其未婚、父重病之生活狀況；被
    告耗費司法資源、使遭冒名之其妹乙○○受有訴追危險之損
    害；及犯後坦承犯行之態度、為其妹乙○○具狀宥恕等一切
    情狀，量處如主文所示之刑，併諭知易科罰金之折算標準，
    以示懲儆。被告偽造如附表所示之署押（含署名六枚、指印
    十六枚），應依刑法第二百十九條規定，宣告沒收。
據上論斷，應依刑事訴訟法第二百七十三條之一第一項、第二百
九十九條第一項前段，刑法第二條第一項前段、第十一條前段、
第二百十六條、第二百十條、第二百十七條、第五十五條、第四
十一條第一項前段（修正前）、第二百十九條，罰金罰鍰提高標
準條例第二條（廢止前），判決如主文。
本案經檢察官蔡彥守到庭執行職務
中　　華　　民　　國　　96　　年　　6 　　月　　27　　日
                  刑事第一庭    法　官　蔡廷宜
以上正本證明與原本無異。
如不服本判決，應於判決送達後10日內向本院提出上訴狀（應附
繕本）。告訴人或被害人如對於本判決不服者，應具備理由請求
檢察官上訴，其上訴期間之計算係以檢察官收受判決正本之日期
為準。
中　　華　　民　　國　　96　　年　　6 　　月　　27　　日
                            　　書記官　蕭琪男
附錄論罪法條全文：
中華民國刑法第210條
（偽造變造私文書罪）
偽造、變造私文書，足以生損害於公眾或他人者，處5年以下有
期徒刑。
中華民國刑法第216條
（行使偽造變造或登載不實之文書罪）
行使第210條至第215條之文書者，依偽造、變造文書或登載不實
事項或使登載不實事項之規定處斷。
中華民國刑法第217條第1項
（偽造盜用印章印文或署押罪）
偽造印章、印文或署押，足以生損害於公眾或他人者，處3年以
下有期徒刑。
附表：
┌──┬─────────┬──────┬───────┐
│編號│    文書名稱      │    數量    │     頁碼     │
├──┼─────────┼──────┼───────┤
│ 一 │93年10月25日嘉義縣│署名一枚    │嘉義縣警察局刑│
│    │刑警隊偵訊調查筆錄│指印一枚    │事偵查卷宗，第│
│    │                  │            │1頁           │
├──┼─────────┼──────┼───────┤
│ 二 │93年10月25日嘉義縣│署名一枚    │嘉義縣警察局刑│
│    │刑警隊偵訊調查筆錄│指印三枚    │事偵查卷宗，第│
│    │                  │            │2頁           │
├──┼─────────┼──────┼───────┤
│ 三 │93年10月25日嘉義縣│署名一枚    │嘉義縣警察局刑│
│    │警察局刑警隊扣押筆│指印一枚    │事偵查卷宗，第│
│    │錄自願同意受搜索處│            │3頁           │
├──┼─────────┼──────┼───────┤
│ 四 │93年10月25日嘉義縣│署名二枚    │嘉義縣警察局刑│
│    │警察局刑警隊扣押筆│指印二枚    │事偵查卷宗，第│
│    │錄                │            │3頁反面       │
├──┼─────────┼──────┼───────┤
│ 五 │93年10月25日嘉義縣│            │嘉義縣警察局刑│
│    │警察局代號與真實姓│指印一枚    │事偵查卷宗，第│
│    │名對照表          │            │6頁           │
├──┼─────────┼──────┼───────┤
│ 六 │嘉義縣警察局警詢錄│署名一枚    │嘉義縣警察局刑│
│    │音帶密封袋        │指印八枚    │事偵查卷宗    │
├──┼─────────┴──────┴───────┤
│總計│共署名六枚、指印十六枚                          │
└──┴────────────────────────┘
